臺灣臺南地方法院行政訴訟判決
110年度簡字第81號
                        111年1月25日辯論終結
原      告  胡瑪俐  

被      告  勞動部勞工保險局

代  表  人  陳琄    
訴訟代理人  陳緯如  
            黃粲閎  
上列當事人間因勞工保險條例事件，原告不服勞動部中華民國11
0年8月9日勞動法訴一字第1100008359號訴願決定（原核定處分
函：被告109 年12月28日保職傷字第10960411910號；原保險爭
議審定書：勞動部110年3月22日勞動法爭字第1100003012號），
提起行政訴訟，本院判決如下：
    主  文
原告之訴駁回。
訴訟費用由原告負擔。
    事實及理由
一、程序事項：
　　原告起訴後，被告代表人（機關首長）於民國111 年1 月16
     日（日期下以「00.00.00」格式）改派為現代表人，由被
    告於111.01.17 依行政訴訟法第181 條第1 項規定聲明承受
    訴訟，核無不合，應予准許。　　
二、事實概要
　㈠原告為以兆擎有限公司（下稱投保單位）為勞工保險投保單
    位之勞工保險被保險人。前於109.04.14 在執行職務過程中
    因工作地面濕滑滑倒（下稱系爭保險事故）受有「多處挫傷
    、疑腦震盪、頸部挫傷併暈眩、右肩挫傷、左腕挫傷、右大
    足趾挫傷瘀腫、雙踝扭傷腫痛」傷病，依勞工保險條例第34
    條規定，就該職業傷病向被告請領得109.04.18-109.06.03 
    期間（共47日）之職業傷害傷病給付。
　㈡嗣原告再就該滑倒受傷同一事故，以其仍有「多處挫傷、右
    肩旋轉肌袖症候群、疑腦震盪」、「雙肩旋轉肌袖症候群、
    雙肩挫傷併右肩部關節沾黏」傷病，向被告申請109.06.04-
    109.07.08之職業傷害傷病給付。經被告洽調原告就診病歷
    併全案送請被告特約審查醫師提供醫理見解（109.12.04）
    ，據醫理見解及相關資料審查，被告以109.12.28保職傷字
    第10960411910號函（下稱系爭核定處分），就原告所患「
    右肩旋轉肌袖症候群、右肩部關節沾黏」核定為職業傷害，
    發給109.06.04-109.06.16之職業傷害傷病給付，其餘申請
    期間不予給付（109.06.17-109.07.08，共22日。下稱否准2
    2日部分），另就所患「左肩旋轉肌袖症候群、左肩挫傷」
    （下稱左肩傷病核定部分）核定認屬普通疾病，不予給付。
　㈢原告不服系爭核定處分否准部分（否准22日部分、左肩傷病
    核定部分），依勞工保險爭議事項審議辦法規定向勞動部申
    請審議，經該部送請該部特約審查醫師審查結果（110.02.2
    1 ），認系爭核定處分並無違誤，以該部110.03.22勞動法
    爭字第1100003012 號審定書駁回原告申請（下稱系爭審定
    書）。
　㈣原告不服系爭審定書，向勞動部提起訴願，經勞動部以110 
    年8 月9 日勞動法訴一字第1100008359號函檢附之訴願決定
    ，維持系爭核定處分認定、系爭審定書審定，駁回原告訴願
    （下稱系爭訴願決定書，送達日110.08.13）。原告不服訴
    願決定，於法定期間提起本件行政訴訟（繫屬日110.10.07 
    ），起訴請求：①就左肩傷病核定部分認定為職業傷病，命
    被告核給否准22日部分之給付（共新臺幣〈下同〉1 萬2885元
    ）、②命被告核給否准22日部分後接續之109.07.09-110.10.
    06 期間之職業傷害傷病給付共26萬6489元（下稱後續給付
    請求部分）。
　㈤本件繫屬後，被告將原告起訴檢附之成大醫院就診病歷資料
    與起訴理由再送請特約專科醫師審查，認左肩傷病核定部分
    應改認屬職業傷害並核給否准22日部分給付，被告即以110.
    12.01保職傷字第11010106871號函，撤銷系爭核定處分並依
    原告起訴請求核給否准22日部分之給付（下稱系爭改核處分
    ）。惟原告再於110.12.28具狀擴張聲明，請求判命被告核
    給否准22日部分後續之職業傷害傷病給付期間至110.12.15
    （下稱擴張後續給付請求部分）。
三、原告起訴主張
　　原告就系爭保險事故所受之職業傷害，自109.04.22轉至國
    立成功大學醫學院附設醫院（以下稱成大醫院），歷經各科
    、各項超音波檢查，至110.03.03 超音波檢查仍顯示原告因
    該事故所受職業傷害後遺症仍然存在，被告系爭核定處分、
    訴願決定機關系爭審定書與訴願決定書否准22日部分給付，
    另就左肩傷病核定部分審認為普通傷害，係有違誤，爰聲明
    請求：撤銷系爭核定處分、系爭審定書與訴願決定書，命被
    告核給否准22日部分給付、後續給付部分。　　
四、被告答辯
　㈠就原告起訴之左肩傷病核定部分、核給否准22日部分，於本
    件繫屬後，已由被告系爭改核處分撤銷系爭核定處分，並核
    給原告此部分申請金額，系爭核定處分既經撤銷而不存在，
    則原告訴請撤銷系爭核定處分，其程序自不合法。
　㈡就原告起訴之後續給付請求及擴張後續給付請求部分，因此
    部分請求，現由被告審查中，尚未經訴願程序，是此部分請
    求不合法定程式，應予駁回。　
　㈢爰聲明：駁回原告之訴。　
五、本院判斷
　㈠本件程序規範
　⒈勞工保險之被保險人申請傷病給付者，須經相對人作成核定
    處分後，如不服核定處分結果，須先向主管機關申請審議及
    提起訴願後，如仍有不服，始得提起課予義務訴訟併為給付
    之請求，無從直接提起一般給付訴訟。此外，尚待查明當事
    人是否已踐行訴願程序，而符合提起課予義務訴訟之要件，
    倘其未於期間踐行訴願程序，即使闡明抗告人轉換課予義務
    訴訟之聲明，其起訴亦非適法。然給付訴訟之提起，並未規
    定應經先行程序，亦無提起訴訟之期間限制，僅須其請求係
    公法上給付，且因行政機關不為給付致其權利受損害，即符
    合提起給付訴訟之要件（最高行政法院106年度裁字第1979
    號裁定要旨參照）。
　⒉行政訴訟是以救濟主觀公權利為原則之主觀訴訟，提起行政
    訴訟是以有效保護權利為目的，故向行政法院對被告提起行
    政訴訟以滿足其權利保護需求者，應以有權利保護必要為前
    提；倘若原告之訴，欠缺權利保護必要者，即無訴之利益，
    在法律上顯無理由，依行政訴訟法第107 條第3 項規定，行
    政法院得不經言詞辯論，逕以判決駁回之。又人民因向行政
    機關申請作成特定行政處分遭駁回，依行政訴訟法第5條規
    定，向行政法院提起課予義務訴訟者，是為救濟其依法得請
    求行政機關作成特定行政處分的公法上請求權。而課予義務
    訴訟事件之裁判基準時點，由於行政法院是針對「法院裁判
    時」原告請求權是否成立、有無行為義務的爭議，作成法律
    上判斷，故行政法院原則上應以事實審言詞辯論終結時之事
    實狀態及法律審之法律狀態，作為其判斷的基礎（最高行政
    法院108年度判字第492號判決意旨參照）。故倘若課予義務
    訴訟程序進行中，原告請求行政機關作成特定行政處分以資
    給付的事項，已於事實審言詞辯論終結前，經行政機關作成
    給付，滿足原告請求事項之一部或全部者，就已經給付而滿
    足原告請求之部分，該部分課予義務訴訟，就欠缺權利保護
    必要而無訴之利益，在法律上顯無理由，應予駁回。至於課
    予義務訴訟之聲明中，除聲明請求行政法院判命被告機關依
    原告申請作成准許之行政處分，作為其本案聲明外，另併有
    訴請撤銷行政機關原駁回處分之聲明，則僅為附屬性聲明，
    以避免原告課予義務訴訟勝訴時，單一申請授益處分事件另
    存有矛盾的駁回處分，該撤銷聲明並非獨立之聲明。因此，
    行政法院認原告提起課予義務訴訟為無理由時，應將原告之
    聲明，包括本案課予義務聲明及附屬之撤銷聲明在內，均併
    予駁回（最高行政法院107年度判字第653號、108年度判字
    第385號判決意旨參照）。
　㈡原告就系爭保險事故向被告申請勞工保險之職業傷害傷病給
    付，經被告以系爭核定處分准給部分聲請，而否准22日部分
    並就左肩傷病核定部分認屬普通傷害（109.12.28），就上
    開否准與認定非職業傷害部分，經原告先後申請審議、提起
    訴願，均遭訴願機關以系爭審定書（110.03.22）、系爭訴
    願決定（110.08.09）駁回，原告提起行政訴訟，請求：就
    左肩傷病核定部分認定為職業傷病，命被告核給否准22日部
    分與後續給付請求部分之補償金。被告則於訴訟繫屬後，以
    系爭改核處分撤銷系爭核定處分而將左肩傷病核定部分認定
    為職業傷病並核給否准22日部分補償金（110.12.01），原
    告再將後續給付請求部分擴張為擴張後續給付請求部分聲明
    （110.12.15）之申請與爭訟過程，有各該處分卷案資料可
    查，並為兩造所不爭執。
　㈢依前述程序規範，本件原告起訴請求後續給付請求部分與其
    後擴張之擴張後續給付請求部分，尚未經被告為准否核給處
    分，自未經訴願程序，是其此部分起訴請求，顯不符合法律
    規定程式；而就其起訴請求撤銷系爭核定處分請求核給否准
    22日部分補償金部分，應已經系爭改核處分撤銷系爭核定處
    分並為核給，是其此部分之起訴請求，欠缺權利保護必要而
    無訴之利益，應予駁回。
六、從而，本件原告起訴主張系爭訴願決定、系爭審定書與系爭
    核定處分違法，請求撤銷，及被告應核給原告職業傷害補償
    費差額款項，均為無理由，應予駁回。
七、本件為原告敗訴之判決，依行政訴訟法第98條規定，訴訟費
    用由敗訴之原告負擔。
八、結論：本件原告之訴為無理由，依行政訴訟法第236 條、第
    195條第1 項後段、第98條第1 項前段，判決如主文。
中　　華　　民　　國　　111 　年　　2 　　月　　15　　日
　　　　　　　　　行政訴訟庭　法　官　陳世旻
上為正本係照原本作成。
如不服本判決，應於送達後20日內，向本院提出上訴狀，其未表
明上訴理由者，應於提出上訴後20日內向本院補提理由書（均須
按他造人數附繕本）。上訴理由應表明關於原判決所違背之法令
及其具體內容，或依訴訟資料可認為原判決有違背法令之具體事
實。
中　　華　　民　　國　　111 　年　　2 　　月　　16　　日
　　　　　　　　　　　　　　　書記官　林怡芳